【裁判字號】    98,交上訴,255
【裁判日期】    980324
【裁判案由】    肇事逃逸罪
【裁判全文】
臺灣高等法院臺中分院刑事判決       98年度交上訴字第255號
上  訴  人
即  被  告  甲○○
                      樓
選任辯護人  李清輝  律師
            李婉華  律師
上列上訴人因肇事逃逸罪案件，不服臺灣臺中地方法院97年度交
訴字第267 號，中華民國97年12月24日第一審判決（起訴案號：
臺灣臺中地方法院檢察署97年度偵字第14518 號），提起上訴，
本院判決如下：
    主  文
上訴駁回。
    事  實
一、甲○○前於民國（下同）95年間因過失致死案件，經台灣台
    中地方法院判處有期徒刑8月確定，嗣經減刑，於96年7月16
    日縮刑期滿執行完畢。詎其不思悛悔，於96年10月7日晚間
    10時46分前之某時，駕駛車牌號碼5Q-8379號自小客車，沿
    臺中市○區○○○路由國光路往學府路方向行駛，於96年10
    月7日晚間10時46分許，行經臺中市○區○○街與建國南路
    口處，不慎撞擊停靠在該處路邊之車牌號碼6551-JA號、2K-
    9676號、E9-6957號等自小客車後，復撞擊乙○○所駕駛之
    車牌號碼QM-7612號自小客車，致乙○○受有兩側肘肌痛、
    肌炎及右踝挫傷瘀血關節血腫等傷害（過失傷害部分，業據
    乙○○撤回告訴，另經不起訴處分）。詎甲○○肇事後，未
    停留現場查看並救助受傷之乙○○，竟基於肇事逃逸之犯意
    ，駕駛上開自小客車離開現場。
二、案經乙○○訴由臺灣臺中地方法院檢察署檢察官偵查起訴。
    理  由
一、按被告以外之人（包括證人、鑑定人、告訴人、被害人及共
    同被告等）於審判外之陳述雖不符刑事訴訟法第159條之1至
    之4等4條之規定，而經當事人於審判程序同意作為證據，法
    院審酌該言詞陳述或書面陳述作成時之情況，認為適當者，
    亦得為證據；當事人、代理人或辯護人於法院調查證據時，
    知有刑事訴訟法第159條第1項不得為證據之情形，而未於言
    詞辯論終結前聲明異議者，視為有前項之同意，同法第 159
    條之5 定有明文。本件告訴人乙○○及證人林鴻齊、黃豊足
    ，均曾於偵查中為陳述，其性質雖屬傳聞證據，惟其未再於
    法院審理中為陳述，且查無符合同法第159條之1至之4等前4
    條之情形，其等所為之上開偵查筆錄內容，業經原審法院審
    理時予以提示並告以要旨，且各經檢察官、被告及辯護人於
    原審及本院準備程序表示意見。當事人及辯護人已知上述筆
    錄乃傳聞證據，且未於本院言詞辯論終結前對該等筆錄內容
    異議，依上開規定，是證人等於偵查中之證言已擬制同意其
    有證據能力，本院審酌上開筆錄作成時，無不當取供之情形
    ，認為以之作為本案之證據亦屬適當，渠等之證言自具有證
    據能力。
二、上訴人即被告甲○○（下稱被告）未於本院審判期日到庭，
    惟上開犯罪事實，業據被告於偵查及原審均坦承不諱，核與
    告訴人乙○○於偵訊中之指訴，以及證人林鴻齊、黃豊足於
    偵訊中之證述情節相符。復有道路交通事故現場圖1紙、調
    查報告表1份、訪談紀錄表、現場照片20張、台中市警察局
    舉發違反道路交通管理事件通知單影本1紙、衛生署南投醫
    院及李志培診所診斷證明書各1紙附卷可稽，足認被告之自
    白與事實相符，應堪採信。本件事證業臻明確，被告犯行堪
    予認定，應依法論科。
三、按刑法第185條之4之肇事逃逸罪，以處罰肇事後逃逸之駕駛
    人為目的，俾促使駕駛人於肇事後能對被害人即時救護，以
    減少死傷，是該罪之成立只以行為人有駕駛動力交通工具肇
    事，致人死傷而逃逸之事實為已足，至行為人對肇事有否過
    失，則非所問（最高法院92年度台上字第6541號、94年度台
    上字第2796、3380、3767號判決參照）。是以交通事故一旦
    發生，且發生人員傷亡之情況，不論撞人或被撞，甚或因其
    他事故而造成死傷，只要是在駕駛動力交通工具過程內所發
    生之傷害範圍，經常非於車禍甫發生時，即得依據被害人之
    外觀有無外傷即能判斷，舉凡顱內出血、臟器破裂、非穿透
    性骨折等嚴重傷害，均未必有明顯外傷，因此凡在可能發生
    傷亡之情形下，參與交通事故之駕駛人，即應負有救助之義
    務，任何駕駛人均不能逕自以被害人無明顯外傷等類之粗淺
    觀察，即離開車禍現場任由潛在之傷害擴大，此為刑法第18
    5條之4立法原因之一。本案被告於事故當時既明知告訴人乙
    ○○因撞擊而受傷，然於下車查看後，卻再度上車並隨即駕
    車離去，未對告訴人採取任何救護或其他必要措施，顯與刑
    法第185條之4所欲規範之目的相符，故核被告所為，係犯刑
    法第185條之4駕駛動力交通工具肇事，致人受傷而逃逸罪。
    被告有事實欄所載科處有期徒刑及執行完畢紀錄，有臺灣高
    等法院被告前案紀錄表在卷可按，其受有期徒刑之執行完畢
    後，5年以內故意再犯有期徒刑以上刑之本罪，為累犯，應
    依法加重其刑。
四、原審依據上述理由，適用刑法第185條之4、第47條第1項，
    並審酌被告肇事後未能停留於現場，等候員警到場處理，反
    而駕車逕行駛離現場而逃逸，致使應受照護之人傷害擴大之
    風險增加；惟其犯後業已坦認犯行，並與被害人達成和解，
    犯罪後態度尚稱良好等一切情狀，量處被告有期徒刑7月，
    核其認事用法俱無不當，量刑亦稱允洽。辯護人雖於本院辯
    護稱：按最高法院92年第18次刑事庭會議決議，被告雖成立
    累犯，然其與被害人已成立和解，且為家中唯一經濟來源，
    顯有暫不執行刑罰為適當，請求為緩刑之宣告；另被告因所
    駕之車輛為前雇主所有，因害怕牽連他人，一時失慮肇事逃
    逸，且被害人所受之傷害非鉅，事後對犯行均坦承不諱，犯
    罪情狀在客觀上足以引起一般人之同情，若處以法定罪低度
    之刑，猶嫌過重等語。然而：(一)、按刑法第59條之酌量減輕
    其刑，必須犯罪另有特殊之原因與環境等在客觀上足以引起
    一般同情，認為即予宣告法定低度刑期猶嫌過重者，始有其
    適用。至行為人之犯罪動機為何，其主觀惡性、情節是否輕
    微等，僅屬得於法定刑內審酌量刑之標準，不得據為酌量減
    輕之理由（最高法院95年度台上字第4414號判決參照）。本
    件被告雖事後坦承犯行，情節較輕，惟此僅屬刑法第57條各
    款所定應於法定刑內審酌量刑之事項；又被告於事故發生後
    ，曾下車與告訴人理論，卻未為任何救助措施，其情節顯無
    有特殊之原因與環境等在客觀上足以引起一般同情之情形存
    在，難認對被告宣告法定最低刑度，猶嫌過重，因此本院認
    被告本案之所為，並不符合刑法第59條酌減其刑規定之適用
    。(二)、又按法院對於具備緩刑條件之刑事被告，認為以暫不
    執行刑罰為適當者，得宣告緩刑，為刑法第74條所明定，至
    於暫不執行刑罰之是否適當，則由法院就被告有無累犯之虞
    ，及能否由於刑罰之宣告而策其自新等一切情形，依其自由
    裁量定之，與犯罪情節是否可原，並無關係（最高法院29年
    上字第26判例參照）。本件被告曾於95年5月間，因駕車在
    橋樑上違規臨時停車，致機車騎士撞擊該車輛後，傷重不治
    死亡，經原審判處有期徒刑8月確定，被告於本案又因肇事
    後，未停留現場查看並救助受傷之人，即駕車離開現場，而
    遭受刑事追訴，顯見被告並無因前案之刑罰而記取教訓，對
    於道路交通規則仍係以輕忽之態度視之，故本院因認不宜為
    緩刑之諭知。辯護人前揭之請求均屬無據，被告被告被告上
    訴請求適用刑法第59條減輕其刑，並依刑法第74條第1項宣
    告緩刑，均非有理由，應予駁回。
五、被告經合法傳喚無正當理由未到庭接受審判，爰不待其陳述
    ，逕行判決。
據上論斷，應依刑事訴訟法第371條、第368條，判決如主文。
本案經檢察官丙○○到庭執行職務。
中    華    民    國    98    年    3     月    24    日
            刑事第七庭   審判長法  官 林  榮  龍
                               法  官 鄭  永  玉
                               法  官 江  錫  麟
以上正本證明與原本無異。
如不服本判決應於收受送達後十日內向本院提出上訴書狀，其未
敘述上訴理由者，並得於提起上訴後十日內向本院補提理由書（
均須按他造當事人之人數附繕本）「切勿逕送上級法院」。
                               書記官 鄧  智  惠
中    華    民    國    98    年    3     月    24    日
附錄本案論罪科刑法條：
刑法第185條之4：
  駕駛動力交通工具肇事，致人死傷而逃逸者，處6月以上5年以
  下有期徒刑。


司法院資訊處製作；財團法人民間司法改革基金會備份。
